臺灣高雄地方法院民事判決　九十年度重訴字第七四八號
　　原　　　告　　合作金庫銀行股份有限公司
　　法定代理人　　丁○○
　　訴訟代理人　　丙○○○
　　被　　　告　　盟展海事工程有限公司
　　兼法定代理人　甲○○
　　被　　　告　　戊○○
　　被　　　告　　乙○○
右當事人間請求清償借款事件，本院判決如左：
    主  文
被告應連帶給付原告新台幣貳仟壹佰萬元, 及如附表所示之利息及違約金。
訴訟費用由被告連帶負擔。
本件判決對被告戊○○勝訴部分得假執行，對其餘被告勝訴部分於原告以新台幣柒佰
萬元為被告供擔保後，得為假執行。但被告乙○○如於假執行程序實施前以新台幣貳
仟壹佰萬元為原告預供擔保，得免為假執行。
    事實及理由
一、程序方面：本件被告盟展海事工程有限公司、甲○○、戊○○經合法通知，無正
    當理由未於言詞辯論期日到場，核無民事訴訟法第三百八十六條所列各款情形，
    爰依原告之聲請，就此部分由原告一造辯論而為判決。
二、原告主張：被告乙○○、甲○○、戊○○於民國八十七年一月七日，共同簽立連
    帶保証書，同意對被告盟展海事工程有限公司（以下簡稱盟展公司）當時及將來
    對原告所負一切債務，於新台幣（以下同）三千五百萬元範圍內負連帶保証責任
    。被告盟展公司於自八十九年四月起陸續向原告借貸如附表所示款項，前後共二
    千一百萬元。如附表編號１至６號之貸款，約定利率依原告基本放款利率加碼年
    息百分之○．七二，並隨基本放款利率之變動而調整，貸放後之年息加碼標準並
    同意按照原告「放款利率加碼標準」每屆滿三個月得檢討調整一次。按月付息，
    到期還本，任何一宗債務不依約清償本金或利息者，視為全部到期。逾期六個月
    以內者，依上開利率百分之十，逾期超過六個月者，依上開利率百分之二十計算
    違約金。上開借款盟展公司僅支付利息至九十年八月十六日止，即未再付息，連
    帶保証人亦未履行保証人責任。盟展公司並於八十九年一月七日與原告簽訂委任
    保証發行商業本票契約書，委任原告對其簽發之本票為保証，雙方約定盟展公司
    願於本票到期日前將票款交付原告，以備兌付，如該公司遲延交付票款予原告，
    而由原告代償保証款項時，該公司即願如數償還，並自原告墊付款項之日起至清
    償日止，按照墊款當時原告基本放款利率加碼計算利息，並自墊款日起，逾期在
    六個月以內者，依上開利率百分之十，逾期超過六個月者，依上開利率百分之二
    十計算違約金。原告於九十年七月九日為盟展公司為上述墊款五百萬元，盟展公
    司至未如數清償，各該連帶保証人亦未履行連帶保証責任。因依消費借貸及連帶
    保証契約法律關係，請求被告連帶給付所內本金二千一百萬元及利息、違約金，
    並聲明：（一）、被告應連帶給付原告新台幣貳仟壹佰萬元及詳如附表所示之利
    息及違約金。（二）、訴訟費用由被告連帶負擔。（三）、願供擔保請准宣告假
    執行。
三、被告方面
（一）、被告戊○○對本件訴訟標的認諾。
（二）、被告展盟公司、甲○○均未於言詞辯論期日期場，亦未提出書狀作何聲明或
        陳述。
（三）、被告乙○○則以：伊固於八十七年一月七日在原告營業處所，於授信約定書
        之立約定書人欄及對保欄，及連帶保證書之連帶保証人欄簽名，但並無蓋章
        ，該等文件上所蓋印文亦非伊所有之印章所蓋。且原告所提出盟展公司為發
        票人之本票、盟展公司借款之借據及委任保證書上「乙○○」印文及簽名均
        非伊本人所為，對盟展所為該等借款行為伊均不知。又伊雖在上開連帶保證
        書上簽名，然簽名時該連帶保証書內容為空白。故伊對本件借款應不負連帶
        保證責任云云資為抗辯。並聲明：（一）、原告之訴駁回。（二）、訴訟費
        用由原告負擔。（三）、如受不利益判決，願供擔保請准免為假執行。
四、得心證之理由：
 （一）、被告戊○○部分：按當事人於言詞辯論時，為訴訟標的之捨棄或認諾者，
         應本於其捨棄或認諾為該當事人敗訴之判決，民事訴訟第三百八十四條定
         有明文。本件被告戊○○已於九十年十二月十九日本案言詞辯論程序，對
         本件訴訟標的為認諾，有該日言詞辯論筆錄可憑，依上開法條意旨，自應
         對之為敗訴判決。
 （二）、原告主張盟展公司如附表所示各筆借款，業經原告提出本票影本五張、附
         表編號６貸款借據、委任保証發行商業本票契約書、盟展公司簽發金額五
         百萬元九十年四月九日發票同年七月九日到期之本票、授信批覆書、借戶
         全部資料查詢單、放款收入傳票、放款貸放登錄單、基本放款利率表、授
         信約定書、連帶保証書為証。本票本身原無法直接証明其原因關係為消費
         借貸，惟上開本票下方科目欄記載「短擔放款」、並均於貸款號碼欄記載
         貸款號碼，原告主張附表編號１至５號借款，係貸放與被告盟展公司之信
         用貸款，故無借據存在，均是以本票代替借據等情應屬可信。又附表編號
         １至５號借款並有原告提出之記載各筆借款之貸放金額、貸放日、貸放期
         間、還本繳息方式等內容之「放款貸放登錄單」附卷可稽，更足認原告所
         主張該等欠款為消費借貸款項等事實為可信。此外，附表編號７之款項，
         雖係依據盟展公司所簽之委任保証發行商票本票契約書原告為盟展公司代
         墊本票票款所生之債務，並未另立借據，然本件墊款既係原告另墊付票面
         金額五百萬元於發票人盟展公司之支票存款帳戶，而使該本票於到期日兌
         現，而非原告以本票保証人之地位履行其保証人責任而支付票款，故與委
         任保証發行商業本票契約中原告受任為盟展公司發行之商票本票保証事務
         並無直接關係，此等款項之墊借非可解為受任人因處理委任事務所支出之
         必要費用。從而，該契約書第六條「立約人（盟展公司）所發行之商票本
         票經貴庫保証後，立約人願於本票到期日前將票款交付原告，以備兌付，
         如因立約人遲延未克履行，而由原告代償保証款項時，立約人及保証人均
         願如數償還，並自貴庫墊付款項之日起至清償日止，按照墊款當時貴庫放
         款利率加碼標準核算之放款利率支付利息，並另加計違約金。」之約定應
         可解為盟展公司於原告為此墊款時，與原告另行就此墊款成立消費借貸契
         約，而以該墊款存入盟展公司作為消費借貸款項之交付。被告展盟公司、
         甲○○均未到庭為何爭執，原告主張盟展公司負有如附表所示之消費借貸
         欠款，及甲○○為各該貸款之連帶保証人等事實應堪信為真實。
 （三）、按私文書經本人或其代理人簽名、蓋章或按指印或有法院或公證人之認證
         者，推定為真正。民事訴訟法第三百五十八條第一項定有明文。前揭法文
         之意旨係指本人有簽名、蓋章或蓋指印其一之行為，可表達其意思表示即
         為已足，不以三者兼具為必要。查被告乙○○於九十年十一月二十一日本
         院言詞辯論中自認八十七年一月七日之連帶保證書及授信約定書上之簽名
         均為其本人所為。依上開規定，即應推定該連帶保證書及授信約定書之內
         容為真正。亦即推定該連帶保証書所載，乙○○同意對被告盟展公司當時
         及將來對原告所負一切債務，於新台幣（以下同）三千五百萬元範圍內負
         連帶保証責任帶保證之內容為真正。被告乙○○雖抗辯：連帶保證書於伊
         簽名時，是空白的。借錢的事伊不知道等語。按當事人主張有利於己之事
         實，就其事實有舉證之責任，民事訴訟法第二百七十七條定有明文。且該
         連帶保証書之內容推定為真正已如前述，被告乙○○主張與該推定相反之
         事實，自應負舉証責任。其既未舉證以實其說，其抗辯自無可採。被告吳
         秋香對附表所示借款應負連帶保証人之責，應已明確。此外，被告乙○○
         另抗辯本票上之簽名蓋章均非其本人所為等詞，且原告對此亦不否認，惟
         本件原告係主張主張消費借貸法律關係，而非本票法律關係，故被告吳秋
         香此一抗辯縱為實在，亦不影響其對本件消費借貸債務所負之連帶保証責
         任。
 （四）、綜上所述，原告以該消費借貸及連帶保證契約之法律關係請求被告應連帶
         給付如主文第一項所示之本金、利息及違約金，即有理由，應予准許。
五、假執行部分：本院本於被告戊○○之認諾，而為其敗訴之判決，此部分爰依民事
    訴訟法第三百八十九條第一項第一款之規定，依職權為假執行之宣告。另原告對
    於其餘被告勝訴之部分，原告及被告乙○○均陳明願供擔保聲請宣告假執行及免
    予假執行，核均無不合，爰分別酌定相當擔保金額，准予宣告假執行及免予假執
    行。
六、 兩造主張之其餘攻擊防禦方法，經審酌與本件判決結果並無影響，爰不一一論
     述。
七、據上論結，本件原告之訴有理由，依民事訴訟法第三百八十五條第一項前段、第
    三百八十四條、第八十五條第二項、第三百八十九條第一項第一款、第三百九十
    條第二項、第三百九十二條，判決如主文。
中　　　華　　　民　　　國　　九十一　　年　　一　　月　　　二十五　日
                              臺灣高雄地方法院民事第一庭
~B法　　　官　蔡國卿
右為正本係照原本作成。
如不服本判決，應於送達後廿日內，向本院提出上訴狀並表明上訴理由，如於本
判決宣示後送達前提起上訴者，應於判決送達後十日內補提上訴理由書（須附繕本）。
中　　　華　　　民　　　國　　九十一　　年　　　一　　　月　　二十八　　日
~B法院書記官　王壹理
~F0
~T32
┌─────────────────────────────────────────────────────────────┐
│附表            　　　　　　　　　　　　　　　　　　　　　 　　　　　　　　　　　　　　　　　　八十九年度重訴字第二七一號 │
├─┬────────┬───────┬─────────┬────────┬────────────────────┬──┤
│編│ 本金（新臺幣） │　年　利　率  │  原告借款日      │　利息起算日    │　　　違　　　　　　　約            金  │備考│
│號│　　　　　　　　│　　　　　　　│                  │                │　　　　　　　　　　　  　　　　　　　　│　　│
├─┼────────┼───────┼─────────┼────────┼────────────────────┼──┤
│１│肆佰萬元        │百分之八點二九│八十九年八月二十四│自九十年八月十七│自90年09月18日起至清償日止，逾期在六個　│　　│
│　│                │四　　　　　　│日　　　　　　　　│日起至清償日止  │月以內者，依上開利率之一成，逾期超過六　│　　│
│　│　　　　　　　　│　　　　　　　│　　　　　　　　　│　　　　　　　　│個月以上者，依上開利率之二成給付違約金。│　　│
├─┼────────┼───────┼─────────┼────────┼────────────────────┼──┤
│２│貳佰貳拾萬元    │百分之八點二九│八十九年四月十九日│自九十年八月十七│自90年09月18日起至清償日止，逾期在六個　│    │
│  │                │四　　　　　　│　　　　　　　　　│日起至清償日止　│月以內者，依上開利率之一成，逾期超過六　│    │
│  │                │　　　　　　　│　　　　　　　　　│　　　　　　　　│個月以上者，依上開利率之二成給付違約金。│    │
├─┼────────┼───────┼─────────┼────────┼────────────────────┼──┤
│３│參佰萬元        │百分之八點二九│八十九年八月二十二│自九十年八月十七│自90年09月18日起至清償日止，逾期在六個　│    │
│  │                │四　　　　　　│日　　　　　　　　│日起至清償日止  │月以內者，依上開利率之一成，逾期超過六　│    │
│  │                │　　　　　　　│　　　　　　　　　│　　　　　　　　│個月以上者，依上開利率之二成給付違約金。│    │
├─┼────────┼───────┼─────────┼────────┼────────────────────┼──┤
│４│參佰萬元        │百分之八點二九│八十九年八月二十五│自九十年八月十七│自90年09月18日起至清償日止，逾期在六個　│    │
│  │                │四　　　　　　│日　　　　　　　　│日起至清償日止  │月以內者，依上開利率之一成，逾期超過六　│    │
│  │                │　　　　　　　│　　　　　　　　　│　　　　　　　　│個月以上者，依上開利率之二成給付違約金。│    │
├─┼────────┼───────┼─────────┼────────┼────────────────────┼──┤
│５│貳佰萬元        │百分之八點二九│八十九年四月二十日│自九十年八月十七│自90年09月18日起至清償日止，逾期在六個　│    │
│  │                │四　　　　　　│　　　　　　　　  │日起至清償日止　│月以內者，依上開利率之一成，逾期超過六　│    │
│  │                │　　　　　　　│　　　　　　　　　│　　　　　　　　│個月以上者，依上開利率之二成給付違約金。│    │
├─┼────────┼───────┼─────────┼────────┼────────────────────┼──┤
│６│壹佰捌拾萬元    │百分之八點二九│八十九年十月二十五│自九十年八月十七│自90年09月18日起至清償日止，逾期在六個　│    │
│  │                │四　　　　　　│日　　　　　　　　│日起至清償日止　│月以內者，依上開利率之一成，逾期超過六　│    │
│  │                │　　　　　　　│　　　　　　　　　│　　　　　　　　│個月以上者，依上開利率之二成給付違約金。│    │
├─┼────────┼───────┼─────────┼────────┼────────────────────┼──┤
│７│伍佰萬元        │百分之六      │八十九年七月九日  │自九十年七月九日│自90年08月10日起至清償日止，逾期在六個　│    │
│  │                │　　　　　　  │　　　　　　　　  │起至清償日止　  │月以內者，依上開利率之一成，逾期超過六　│    │
│  │                │　　　　　　　│　　　　　　　　　│　　　　　　　　│個月以上者，依上開利率之二成給付違約金。│    │
└─┴────────┴───────┴─────────┴────────┴────────────────────┴──┘
